臺灣板橋地方法院刑事判決　　　　　　　95年度重訴字第67號
公　訴　人　臺灣板橋地方法院檢察署檢察官
被　　　告　甲○○
　　　　　　　　　　（現另案於臺灣桃園監獄執行中）
選任辯護人　許啟龍律師
上列被告因毒品危害防制條例等案件，經檢察官提起公訴（95年
度偵字第6271號），本院判決如下：
    主  文
甲○○未經許可持有刀械，累犯，處有期徒刑肆月；扣案之非農
用掃刀貳把，均沒收。又未經許可，持有子彈，累犯，處有期徒
刑肆月，併科罰金新臺幣壹萬元；罰金如易服勞役，以新臺幣壹
仟元折算壹日；扣案之土造子彈貳顆，均沒收。又持有第一級毒
品，累犯，處有期徒刑貳年；扣案之第一級毒品海洛因參小瓶、
拾貳小包（總計驗餘淨重貳佰捌拾壹公克），均沒收銷燬之。又
持有第二級毒品，累犯，處有期徒刑陸月。應執行有期徒刑貳年
拾月，併科罰金新臺幣壹萬元；罰金如易服勞役，以新臺幣壹仟
元折算壹日；扣案之第一級毒品海洛因參小瓶、拾貳小包（總計
驗餘淨重貳佰捌拾壹公克），均沒收銷燬之。扣案之非農用掃刀
貳把、土造子彈貳顆，均沒收。
    事　實
一、甲○○曾於民國89年間，因贓物案件，經臺灣高等法院於90
    年7 月27日以90年度上易字第2171號判處有期徒刑10月確定
    ，甫於92年8 月30日執行完畢。詎其仍不知悔改，而分別為
    下列所述之行為：
(一)、甲○○明知非農用掃刀為槍砲彈藥刀械管制條例所管制之刀
    械，未經許可，不得持有，竟於92年9 月至12月間某日，在
    臺中市某玉飾店購買非農用掃刀2 把，而未經許可持有之，
    並藏放在臺北縣三峽鎮○○○路67巷11號住處。
(二)、甲○○明知具有殺傷力之子彈，係槍砲彈藥刀械管制條例所
    列管之彈藥，非經許可，不得持有，竟基於持有具殺傷力之
    土造子彈的犯意，竟於92年9 月至12月間某日，在不詳地點
    ，收受不詳姓名、年籍之人所給予具有殺傷力之土造子彈3
    顆（其中1 顆於鑑定時已試射滅失），而未經許可持有之，
    並藏放在臺北縣三峽鎮○○○路67巷11號住處。
(三)、甲○○明知海洛因係毒品危害防制條例公告管制之第1 級毒
    品，非經許可，不得持有，竟於93年11月25日，自不詳管道
    取得第1 級毒品海洛因3 小瓶、12小包（總計驗餘淨重281
    公克），而未經許可持有之，並藏放在臺北縣三峽鎮○○○
    路67巷11號住處。
(四)、甲○○明知安非他命係毒品危害防制條例公告管制之第2 級
    毒品，非經許可，不得持有，竟於93年11月中旬某日，自不
    詳管道取得第2 級毒品安非他命計3 小包（總計毛重47.3公
    克，業經本院另案於94年度易字第286 號刑事案件中宣告沒
    收銷燬，並經檢察官執行沒收銷燬在案）後，而未經許可持
    有之，並藏放在臺北縣三峽鎮○○○路67巷11號住處。
二、嗣於93年11月26日上午11時30分許，為警持本院法官搜索票
    ，前往其位於臺北縣三峽鎮○○○路67巷11號之住處搜索時
    ，甲○○跳窗逃逸，扣得上開土造子彈3 顆、非農用掃刀2
    把、海洛因3 小瓶、12小包（總計驗餘淨重281 公克）、安
    非他命3 包（總計毛重47 .3 公克），經依甲○○同居女友
    陳麗竹（陳麗竹施用第2 級毒品部分，業經本院另案以94年
    度易字第286 號判處有期徒刑8 月確定）及其母邱許月玉之
    供述，始查知上情。
三、案經臺北縣政府警察局新莊分局報請臺灣板橋地方法院檢察
    署檢察官偵查起訴。
    理  由
一、按刑事訴訟法第159 條第1 項雖規定，被告以外之人於審判
    外之言詞或書面陳述，除法律有規定外，不得作為證據。惟
    同法第159 條之5 第1 、2 項已規定，經當事人於審判程序
    同意作為證據，法院審酌該言詞陳述或書面陳述作成時之情
    況，認為適當者，亦得為證據。當事人、代理人或辯護人於
    法院調查證據時，知有第159 條第1 項不得為證據之情形，
    而未於言詞辯論終結前聲明異議者，視為有前項之同意（指
    同條第1 項之同意作為證據），此乃第159 條第1 項所容許
    ，得作為證據之例外規定之1 。經查，本案被告甲○○及檢
    察官、辯護人於言詞辯論終結前，均未就所調查之證據主張
    有刑事訴訟法第159 條第1 項不得為證據之情形，是本案經
    調查之證據均有證據能力，合先敘明。
二、上揭事實，業據被告於本院審理中供承不諱，並經證人陳麗
    竹於警詢、偵查及證人邱許月玉於警詢中分別證述明確（見
    臺灣板橋地方法院檢察署93年度偵字第19395 號偵查卷第10
    頁、第11頁、第15頁、第56頁），並有上開土造子彈3 顆、
    非農用掃刀2 把、海洛因3 小瓶、12小包（總計驗餘淨重28
    1 公克）、安非他命3 包（總計毛重47.3公克）扣案，及臺
    北縣政府警察局新莊分局所製作之搜索扣押筆錄、扣押物品
    目錄表各1 份、照片34張在卷可稽（見偵查卷第19頁至第24
    頁、第33頁至第40頁）。而上開扣案之第1 級毒品海洛因3
    小瓶、12小包（總計驗餘淨重281 公克），經送法務部調查
    局檢驗結果，確含第1 級毒品海洛因成分無訛，此有該局93
    年12月27日調科壹字第060009236 號鑑定書1 份附卷為憑（
    見臺灣板橋地方法院檢察署95年度偵字第6271號偵查卷偵查
    卷第61頁）。又扣案之子彈3 顆，經送請內政部警政署刑事
    警察局鑑驗結果，認均係土造子彈（具直徑約8.5mm 之土造
    金屬彈頭），經採樣1 顆試射，可擊發，認具殺傷力，有該
    局94年1 月24日刑鑑字第0930237463號槍彈鑑定書1 份在卷
    可稽（見上開偵查卷第4 頁至第7 頁）。另扣案之掃刀2 把
    ，經送臺北縣政府警察局鑑定結果，認為屬於槍砲彈藥刀械
    管制條例所列管之刀械（非農用掃刀），有該局93年12 月7
    日北縣警保字第0930171697號函1 紙在卷（見上開偵查卷第
    24頁），足認被告之自白與事實相符。至於起訴書雖認被告
    係意圖販賣而持有第1 級毒品海洛因、第2 級毒品安非他命
    ，惟被告堅決否認有販賣海洛因、安非他命之意圖，辯稱：
    伊持有第1 級毒品海洛因、第2 級毒品安非他命係供己施用
    ，並無販賣第1 級毒品海洛因、第2 級毒品安非他命之意圖
    等語。經查，公訴人以被告持有前揭數量龐大之海洛因、安
    非他命，足認被告有販賣之意圖，惟被告持有第1 級毒品海
    洛因3 小瓶、12小包（總計驗餘淨重281 公克）、第2 級毒
    品安非他命3 包（總計毛重47 .3 公克），僅其中海洛因之
    數量龐大，且持有該等數量之毒品，基於合理之推測，其可
    能原因本存有多種，除被告可能係基於檢察官所指之意圖販
    賣而持有之此種可能性外，亦有可能係被告基於供其自己或
    他人施用或意圖轉讓給他人等各種原因而持有，是其可能之
    原因不一而足，要非除被告意圖販賣始持有該等毒品之此種
    可能外，其他可能之情形即屬特例之變態事實，而即可逕予
    排除之。衡情尚不得單以被告持有前開數量之海洛因、安非
    他命，即認被告確係意圖販賣而持有第1 、2 級毒品，檢察
    官自應提出其他必要之證據，以察其所指是否與事實相符，
    且臺北縣新莊分局之員警持本院法官核發之搜索票前往被告
    住處搜索後，除扣得前揭數量之海洛因、安非他命外，並未
    扣得其他供被告意圖販賣毒品所用之相關證據（例如夾鏈袋
    、磅秤、帳冊），資以作為補強認定被告確有意圖販賣而持
    有毒品之證據資料，且上開海洛因、安非他命，每包、每瓶
    之重量並不相同，並無積極證據足認被告有販賣海洛因、安
    非他命之意圖，則無法僅憑扣案毒品之數量而認定被告確有
    意圖販賣第1 級毒品、第2 級毒品。另被告雖辯稱持有第1
    級毒品海洛因、第2 級毒品安非他命係供己施用，惟被告於
    警察前往其住處搜索時跳窗逃逸，並未經警採集尿液送鑑定
    ，雖被告於94年7 月11日分別施用海洛因及甲基安非他命之
    犯行，固經本院另案於95年6 月14日以95年度訴字第1315號
    各判處有期徒刑8 月、4 月，應執行有期徒刑10月確定，惟
    本案被告所持有之海洛因、安非他命與被告上開施用海洛因
    、安非他命之犯行，相隔8 個多月，並無積極證據足認被告
    持有上開毒品時，有施用海洛因、安非他命之犯行，故不能
    論以被告施用第1 、2 級毒品罪，自非本院95年度訴字第13
    15號刑事判決既判力所及之問題，併此敘明。綜上所述，本
    案事證明確，被告犯行均堪認定，應依法論科。
三、按行為後法律有變更者，適用行為時之法律。但行為後之法
    律有利於行為人者，適用最有利於行為人之法律，刑法第2
    條第一項定有明文（刑法第2 條係規範行為後法律變更所生
    新舊法律比較適用之準據法，是刑法第2 條本身雖經修正，
    但該條文既屬適用法律之準據法，本身尚無比較新舊法之問
    題，應逕適用裁判時之刑法第2 條規定以決定適用之刑罰法
    律）。又比較時應就罪刑有關之共犯、未遂犯、想像競合犯
    、牽連犯、連續犯、結合犯，以及累犯加重、自首減輕暨其
    他法定加減（如身分加減）與加減例等一切規定，綜其全部
    罪刑之結果而為比較。再從刑附屬於主刑，除法律有特別規
    定者外，依主刑所適用之法律（最高法院95年第8 次刑事庭
    會議決議參照）。查被告行為後，槍砲彈藥刀械管制條例於
    94年1 月26日修正公布，於同年月28日生效。又刑法業於94
    年2 月2 日修正公布，並自95年7 月1 日起生效施行，茲就
    修正前後之規定比較如下：
(一)、槍砲彈藥刀械管制條例第12條第4 項之未經許可，持有子彈
    罪、第14條第3 項未經許可，持有刀械罪、毒品危害防制條
    例第11條第1 項、第2 項之未經許可，持有第1 、2 級毒品
    罪，雖均未修正，然刑法第33條條第5 款有關罰金之最低數
    額部分，刑法分則編各罪所定罰金之貨幣單位原為銀元，修
    正前刑法第33條第5 款規定：「罰金：（銀元）1 元以上」
    ，而銀元與新臺幣間之折算，依現行法規所定貨幣單位折算
    新臺幣條例規定，以銀元1 元折算新臺幣3 元；修正後刑法
    第33條第5 款則規定：「罰金：新臺幣1 千元以上，以百元
    計算之」；經比較修正前、後之規定，修正後刑法第33條第
    5 款所定罰金之最低數額，較之修正前提高，自以修正前刑
    法第33條第5 款之規定有利於被告。
(二)、再刑法第47條有關累犯之規定，亦經修正，經比較修正前、
    後該條之規定，可知修正前有關累犯之成立，不以再犯之罪
    係故意犯罪為限，然修正後之規定，則以再犯故意犯為成立
    累犯之要件。換言之，若被告再犯者係故意犯罪，則修正前
    、後之規定，均成立累犯，適用修正前之規定，對於被告並
    無不利。
(三)、又刑法第51條數罪併罰之規定，其中第5 款原規定：「宣告
    多數有期徒刑者，於各刑中之最長期以上，各刑合併之刑期
    以下，定其刑期。但不得逾20年」，修正後則規定：「宣告
    多數有期徒刑者，於各刑中之最長期以上，各刑合併之刑期
    以下，定其刑期。但不得逾30年」，經比較修正前、後之規
    定，修正後之規定，係將多數有期徒刑之合併定其應執行刑
    上限，由20年提高為30年，就本件被告而言，修正後之刑法
    第51條第5 款並未較有利於被告。
(四)、刑法第42條易服勞役之折算標準規定，依修正前刑法第42條
    第2 項及修正前罰金罰鍰提高標準條例第2 條之規定，應以
    銀元3 百元即新臺幣9 百元折算1 日，且易服勞役期限「不
    得逾6 月」，惟若依修正後刑法第42條第3 項（原罰金罰鍰
    提高標準條例第2 條已同時刪除）之規定，應以新臺幣1千
    元、2 千元或3 千元折算1 日，而易服勞役期限則提高為「
    不得逾1 年」，2 者相較之下，倘修正後之易服勞役折算結
    果未逾6 月，則以修正後之易服勞役折算標準較有利於被告
    。
(五)、綜合上述各條文修正前後之比較後，適用修正後之刑法及刑
    法施行法等相關法律規定並未對被告更為有利，揆諸前揭刑
    法第2 條第1 項前段規定，即應適用修正前之刑法相關規定
    。至於易服勞役不包括在上開「綜其全部罪刑之結果而為比
    較」之範圍內，經比較修正前後之易服勞役折算標準，以修
    正後之易服勞役折算標準對被告較為有利，揆諸前揭刑法第
    2 條第1 項後段之規定，即應適用修正後之刑法易服勞役折
    算標準之規定。
四、核被告所為，係犯槍砲彈藥刀械管制條例第12條第4 項之未
    經許可，持有子彈罪、同條例第14條第3 項之未經許可，持
    有刀械罪、毒品危害防制條例第11條第1 項之未經許可，持
    有第1 級毒品罪及同條例第11條第2 項之未經許可，持有第
    2 級毒品罪。就被告未經許可，持有第1 、2 級毒品罪部分
    ，依上述所認，尚無法論以毒品危害防制條例第5 條第1 項
    、第2 項之意圖販賣而持有第1 、2 級毒品罪，公訴人認被
    告係犯毒品危害防制條例第5 條第1 項、第2 項之意圖販賣
    而持有第1 、2 級毒品罪，尚有未洽，惟意圖販賣而持有第
    1 、2 級毒品罪與持有第1 、2 級毒品罪，基本犯罪事實相
    同，本院自應就持有第1 、2 級毒品罪部分予以審理，並變
    更其起訴法條，附此敘明。被告所犯上開4 罪間，犯意各別
    ，犯罪構成要件亦不同，應予分論併罰。被告持有之第1 級
    毒品數量超過5 公克、持有第2 級毒品數量超過10公克，就
    持有第1 、2 級毒品罪部分，應依毒品危害防制條例第11條
    第4 項之規定加重其刑。末查，被告有如事實欄所載之論罪
    科刑及執行情形，此有臺灣高等法院被告前案紀錄表1 份在
    卷可查，其於有期徒刑執行完畢後，5 年內再犯本件有期徒
    刑以上之4 罪，為累犯，均應依修正前刑法第47條之規定加
    重或遞加重其刑。爰審酌被告素行不佳，犯罪之動機、目的
    、手段、持有第1 、2 級毒品、具殺傷力之土造子彈、刀械
    之數量、危害社會安寧秩序之情節及被告犯後態度等一切情
    狀，各量處如主文所示之刑，並就有期徒刑部分，依修正前
    刑法第51條第5 款之規定，定其應執行之刑。另就所宣告之
    罰金刑部分，依刑法第42條第3 項之規定，諭知易服勞役之
    折算標準，以資懲儆。
四、扣案之非農用掃刀2 把、土造子彈2 顆（不包括已試射用罄
    之具殺傷力改造子彈1 顆），屬違禁物，應依刑法第38條第
    1 項第1 款之規定宣告沒收（此條文未有實質之修正，不生
    比較新舊法適用問題）。扣案之第1 級毒品海洛因3 小瓶、
    12小包（總計驗餘淨重281 公克），為當場查獲之毒品（其
    內毒品與包裝袋、玻璃瓶無法析離完盡，應概認屬查獲之毒
    品），不問屬於犯人與否，均應依毒品危害防制條例第18條
    第1 項前段之規定宣告沒收銷燬之。至於扣案之第2 級毒品
    安非他命3 包（總計毛重47.3公克），本應依毒品危害防制
    條例第18條第1 項前段之規定宣告沒收銷燬之，惟業經本院
    另案於94年度易字第286 號刑事案件（陳麗竹施用第2 級毒
    品）中宣告沒收銷燬，並經檢察官執行沒收銷燬在案，有臺
    灣板橋地方法院檢察署檢察官扣押（沒收）物品處分命令影
    本1 紙在卷可憑，自無庸再予以宣告沒收銷燬。另扣案之具
    有殺傷力之改造子彈1 顆，業於鑑定時經實際試射擊發，而
    失其子彈違禁物之性質，自無庸併予宣告沒收，附此敘明。
據上論斷，應依刑事訴訟法第299 條第1 項前段、第300 條，槍
砲彈藥刀械管制條例第12條第4 項、第14條第3 項，毒品危害防
制條例第11條第1 項、第2 項、第4 項、第18條第1 項前段，刑
法第2 條第1 項、第11條前段、第42條第3 項前段、第38條第1
項第1 款、修正前刑法第47條、第51條第5 款，判決如主文。
本案經檢察官郭季青到庭執行職務。
中　　華　　民　　國　　96　　年　　4 　　月　　30　　日
               刑事第十九庭  審判長 法  官  許必奇
                                    法  官  陳明偉
                                    法  官  曾正耀
以上正本證明與原本無異。
如不服本判決，應於判決送達後10日內，向本院提出上訴狀。
                                    書記官　陳淑怡
中　　華　　民　　國　　96　　年　　4 　　月　　30　　日
附錄本案論罪科刑法條全文：
槍砲彈藥刀械管制條例第12條第4項
未經許可，持有、寄藏或意圖販賣而陳列子彈者，處5 年以下有
期徒刑，併科新台幣300 萬元以下罰金。
槍砲彈藥刀械管制條例第14條第3項
未經許可，持有或意圖販賣而陳列刀械者，處1 年以下有期徒刑
、拘役或新臺幣50萬元以下罰金。
毒品危害防制條例第11條
持有第1 級毒品者，處3 年以下有期徒刑、拘役或新臺幣5 萬元
以下罰金。
持有第2 級毒品者，處2 年以下有期徒刑、拘役或新臺幣3 萬元
以下罰金。
持有專供製造或施用第1 、2 級毒品之器具者，處1 年以下有期
徒刑、拘役或新臺幣1萬元以下罰金。
持有毒品達一定數量者，加重其刑至2 分之1 ，其標準由行政院
定之。
